臺灣士林地方法院刑事判決　　　　　　　96年度易字第1821號
公　訴　人　臺灣士林地方法院檢察署檢察官
被　　　告　甲○○
　　　　　　丙○○
上列被告等因公然侮辱案件，經檢察官提起公訴（96年度偵字第
3634 號），本院判決如下：
    主  文
甲○○公然侮辱人，處拘役參拾日，如易科罰金以新臺幣壹仟元
折算壹日，減為拘役拾伍日，如易科罰金以新臺幣壹仟元折算壹
日。
丙○○無罪。
    事  實
一、甲○○曾係臺北市○○區○○路1 段36號「現代汽車」門市
    經理，丙○○曾為該門市業務員。民國96年2 月12日下午4
    時30分許，在上開「現代汽車」門市店門口前人行道之公共
    場所，甲○○與該門市所在之芳鄰庭園大廈社區管理委員會
    主任委員戊○○就停車問題發生爭執，甲○○竟基於公然侮
    辱之犯意，在該公共場所，以「幹你娘」之言語，當場辱罵
    戊○○。嗣因戊○○不甘受辱，遂報警處理。
二、案經戊○○訴由臺北市政府警察局士林分局報告臺灣士林地
    方法院檢察署檢察官偵查起訴。
    理  由
壹、有罪部分：
一、訊之被告甲○○固坦承於上揭時、地與告訴人戊○○因停車
    問題發生爭執，惟矢口否認有口出「幹你娘」言詞之公然侮
    辱犯行，辯稱：起訴書上的「幹你娘」這三個字伊並沒有這
    麼說，伊只有以閩南語說「你兇什麼」等語。經查：
  (一)上開犯罪事實，業據告訴人戊○○迭於警詢、檢察官偵查及
    本院準備程序期日指訴歷歷，核與證人即芳鄰庭園大廈社區
    管理員丁○○於本院審理中結證之情節（見本院卷第26頁）
    相符，並有該證人親繪之現場圖1 紙附卷（見本院卷第37頁
    ）可憑，且證人丁○○於案發時確在現場，亦為證人乙○○
    於本院審理中結證在卷（見本院卷第29頁），應甚明確，而
    堪認定。
  (二)至證人乙○○及劉育愷於本院審理中均結證未全程聽見被告
    甲○○及戊○○爭執之過程（見本院卷第31至32頁），尚難
    單憑其2 人未聽見被告甲○○口出「幹你娘」而為有利於被
    告甲○○之認定。
  (三)綜上所述，被告甲○○所辯，應屬卸責之詞，尚難採信，而
    被告對告訴人戊○○口出「幹你娘」粗鄙之言詞，應認已足
    生損害告訴人名譽之結果，是其犯行洵堪認定。
二、核被告所為，係犯刑法第309 條第1 項之公然侮辱罪。爰審
    酌被告甲○○與告訴人戊○○因停車問題發生爭執，竟以上
    開言語辱罵告訴人，對告訴人造成之精神上損害不輕，且犯
    後仍未能坦承犯行，併其生活狀況、品行、智識程度等一切
    情狀，量處如主文所示之刑，並諭知易科罰金之折算標準。
    被告係於96年4 月24日以前犯本罪，應依中華民國96年罪犯
    減刑條例第2 條第1 項第3 款之規定減其宣告刑期2 分之1
    ，且諭知易科罰金之折算標準。
貳、無罪部分：
一、公訴意旨另略以：被告丙○○係位於臺北市○○區○○路1
    段36號「現代汽車」門市業務員。96年2 月12日下午4 時30
    許，在該門市店門口前之人行道上，同案被告甲○○與該門
    市所在社區管理委員會主任委員戊○○因停車問題發生爭執
    ，被告丙○○見狀遂上前察看，竟與同案被告甲○○基於公
    然侮辱之犯意聯絡，不顧該處為公共場所，先由同案被告甲○○先以「幹你娘」等污穢詞句，當場辱罵戊○○，隨即被
    告丙○○再以「不要再吠了」，此一影射戊○○係狗之詞句
    ，當場辱罵戊○○。因認被告丙○○另涉犯刑法第309 條第
    1 項之公然侮辱罪嫌云云。
二、首按犯罪事實應依證據認定之，無證據不得認定犯罪事實；
    不能證明被告犯罪者，應諭知無罪之判決，刑事訟訴法第15
    4 條第2 項、第301 條第1 項分別定有明文。又事實之認定
    ，應憑證據，如未能發現相當之證據，或證據不足以證明，
    自不能以推測或擬制之方法，以為裁判之基礎；且認定犯罪
    事實所憑之證據，無論直接或間接證據，其為訴訟上之證明
    ，須達於通常一般之人均不致有懷疑，而得確信其為真實之
    程度者，始得據為有罪之認定，倘其證明尚未達到此一程度
    ，而有合理之懷疑存在時，尚難為有罪之認定基礎，最高法
    院40年台上字第86號、76年台上字第4986號判例可資參照。
    又刑法第309 條所稱之「侮辱」包括以粗鄙之言語侮謾辱罵
    他人而輕蔑他人之人格，如並無妨害他人名譽之故意，而係
    指其他用意者，尚難遽論以該條之公然侮辱罪，至為明確。
三、訊之被告丙○○固不否認有於上開時、地在場，惟堅決否認
    有公然侮辱之犯行，辯稱：當時告訴人戊○○跑到展示間，
    口氣很不好，伊並沒有罵他，只有以臺語跟他說「不要再說
    了」等語。經查，公訴人雖依告訴人戊○○及證人丁○○等
    於偵查中之結證而認定被告丙○○確有於上開時、地以臺語
    對戊○○聲稱：「不要再吠了」，此並為證人丁○○於本院
    審理中再次具結肯認，然被告丙○○則一再辯稱其係以臺語
    聲「不要再說了」，因二者在臺語發意上有部分雷同之處，
    告訴人及證人丁○○是否有誤解之情況，係有可能，且按「
    不要再說」及「不要再吠了」均係表達被告丙○○希望告訴
    人戊○○不要再說了之意，被告丙○○與告訴人戊○○並非
    爭執之當事人，被告丙○○縱有使用其他發意之用語，實難
    遽為認定被告丙○○有影射告訴人戊○○即為狗而妨害其名
    譽之犯罪故意，當甚明確。另依告訴人及證人丁○○、乙○○及劉育愷於本院審理中之證述，告訴人戊○○爭執之對象
    為同案被告甲○○，並非被告丙○○，被告丙○○應無與甲○○共同公然侮辱告訴人戊○○，或其本人公然侮辱告訴人
    之必要，堪以認定。
四、綜上所述，被告丙○○所辯尚堪採信，依其所言，核與刑法
    公然侮辱罪之要件不符，公訴人所舉上開證據尚不足使本院
    無合理懷疑而認定被告丙○○本人或其與同案被告甲○○共
    同涉犯公然侮辱罪，此外，復查無其他積極證據足資證明被
    告丙○○涉有公然侮辱之犯行，自屬不能證明其犯罪，應為
    無罪之諭知。
據上論斷，應依刑事訴訟法第301 條第1 項、第299 條第1 項前
段，中華民國96年罪犯減刑條例第2 條第1 項第3 款、第7 條、
第9 條，刑法第309 條第1 項、第41條第1 項前段、刑法施行法
第1 條之1 第1 項、第2 項前段，判決如主文。
本案經檢察官徐名駒到庭執行職務。
中　　華　　民　　國　　96　　年　　11　　月　　30　　日
                  刑事第一庭法  官  雷雯華
以上正本證明與原本無異。
如不服本判決，應於收受送達後10日內向本院提出上訴書狀，其
未敘述上訴之理由者並得於提起上訴後20日內向本院補提理由書
（均須按他造當事人之人數附繕本）。
                            書記官  陳如玲
中　　華　　民　　國　　96　　年　　11　　月　　30　　日
附錄本案論罪科刑法條全文：
刑法第309條
公然侮辱人者，處拘役或3 百元以下罰金。
以強暴犯前項之罪者，處 1 年以下有期徒刑、拘役或 5 百元以
下罰金。
